---
title: "Exercício de avaliação da aula"
author: "Minicurso R"
date: "5 de maio de 2016"
output: html_document
---
Nesse exercicio vamos simular cotações de abertura e fechamento do dolar durante 30 dias a partir de uma segunda-feira dia primeiro (suponha que aos sábados e domingos tambem ocorre transação de moedas). 

Para simular os dados vamos rodar os seguintes comandos:

```{r}
set.seed(123)
cotacoes <- round(rnorm(60, 3.7, .3), 4)
cotacoes
```

Considerando que os dados estao organizados na forma: 
`aberturaDia1,fechamentoDia1,aberturaDia2,fechamentoDia2,...,aberturaDia30,fechamentoDia30`

##Determine a variação diária

Inicialmente vamos criar um vetor com as aberturas e outro com os fechamentos. Podemos usar o princípio de reciclagem para fazer isso.

```{r}
abertura <- cotacoes[c(T,F)]
abertura
fechamento <- cotacoes[c(F,T)]
fechamento
```

Agora basta fazer a subtração entre esses vetores.

```{r}
variacao <- fechamento - abertura
variacao
```

##Determine o dia com maior alta e maior baixa

Vimos que a função `order()` indica as posições de ordenação das observacões, portanto podemos pegar o primeiro e último elemento do vetor com as posições.

```{r}
diaMinimo <- order(variacao)[1]
diaMinimo
which.min(variacao)
diaMaximo <- order(variacao)[30]
diaMaximo
which.max(variacao)
```

##Apresente apenas as variações de sextas-feiras

As variações de sextas-feiras

```{r}
indices <- (1:length(variacao) %% 7) == 5
variacao[indices]
```
ou alternativamente:

```{r}
indices <- c(F,F,F,F,T,F,F)
variacao[indices]
```

