---
title: "Revisão da aula 3"
author: "Eduardo"
output: pdf_document
---

Em nossa terceira aula vimos como importar conjuntos de dados para o R. Utilizamos a função
_read.table_ conforme o exemplo a seguir para importar dados de metereologia obtidos da página do inmet.

```{r}
dados <- read.table("dadosinmet",sep=",", head=TRUE)
head(dados)
summary(dados)
```
A função _read.table_ foi utilizada com 3 argumentos, o primeiro deles foi o nome do arquivo a ser aberto, o R foi capaz de localizar esse arquivo localmente no computador pois o arquivo está posicionado no mesmo diretório deste arquivo _rmarkdown_ de revisão. O segundo argumento (_sep=","_) é referente a tabulação existente no banco de dados que tem vírgulas separando cada uma das observações e o terceiro argumento (_head=TRUE_) é para indicar que o banco de dados tem um cabeçalho em sua primeira linha, que representa os nomes das variávies. 

Existem algumas alternativas para que o R possa localizar o arquivo que se deseja importar. Uma delas seria passar o endereço completo do arquivo em sua máquina conforme o seguinte exemplo que ilustra os diretórios em que estão organizados meu computador até a pasta que está o arquivo de interesse

```{r, tidy = TRUE, size="small"}
dados <- read.table( "/home/eduardo/Dropbox/AAAUNB/Extensao/cursoRsegundo2016/disponibilizar/aula4/dadosinmet",sep=",",head=TRUE)
```

Uma outra possibilidade é utilizar a função _file.choose()_ que permite que o usuário escolha interativamente o arquivo que deseja importar, navegando e clicando pelas janelas do sistema operacional para encontrar o arquivo de interesse.

```{r, eval=FALSE}
read.table(file.choose(), sep=",", head=TRUE)
```

Após a importação do arquivo foi utilizado o comando (_head(dados)_) que permite visualizar as primeiras linhas do banco de dados possibilitando ver as diferentes variáveis presentes no banco de dados e seus tipos, conferindo se a importação dos dados foi realizada de forma correta. Tambem foi ilustrado a utilização do comando (_summary(dados)_) que faz um resumo descritivo das diferentes variáveis presentes no banco de dados.

Além da importação de dados disponíveis localmente no computador que estamos utilizando vimos exemplo de importação de banco de dados diretamente de um endereço de internet.

```{r, tidy = TRUE, size="small"}
dadosCamaroes <- read.table("https://raw.githubusercontent.com/cursoRunb/curso_r_2016/master/aula3/dados/dadoscamarao.txt",head=TRUE,dec=",",sep=" ")
head(dadosCamaroes)
summary(dadosCamaroes)
```

E nesse caso a função _read.table_ foi passada com o endereço de internet do arquivo de interesse, a indicação que os dados tinham em sua primeira linha o cabeçalho com os nomes das variáveis (_head=TRUE_), a indicação que os números decimais estavam separados por vírgulas no banco de dados (_dec=","_), e finalmente com (_sep=" "_) a indicação de tabulação que as observações das diferentes variávies estão separadas por espaços.

É importante visualizar os dados em um editor de textos ou outra ferramenta antes de fazer a importação de dados para o R, para ver a forma em que se encontram os dados e poder determinar os parâmetros que devem ser passados para função _read.table_ para que a mesma faça importação levando em conta as particularidades do banco de dados a ser utilizado.
